【裁判字號】    95,交聲,170
【裁判日期】    950620
【裁判案由】    違反道路交通管理處罰條例聲明異議
【裁判全文】
臺灣臺北地方法院交通事件裁定
異議人即
受處分人    乙○○
上列異議人即受處分人因違反道路交通管理處罰條例事件，對
於臺北市交通事件裁決所於民國95年2月14日所為處分（原處分
案號：北市裁二字第裁22-GC0000000號、22-AEB395725號、
22-A8M002059號）、民國95年4月20日所為處分（原處分案號：
北市裁三字第裁22-ACJ102637號）及民國95年4月28日所為處分
（原處分案號：北市裁二字第裁22-AEB757143號），聲明異議，
本院裁定如下：
    主  文
原處分撤銷。
乙○○不罰。
    理  由
一、按法院受理交通事件，準用刑事訴訟法之規定，道路交通管
    理處罰條例第89 前段定有明文；次按刑事訴訟法第154條第
    2項、第301 條第1項分別明定犯罪事實應依證據認定之，無
    證據不得認定犯罪事實，又不能證明被告犯罪者，法院應諭
    知無罪之判決，再認定犯罪事實所憑之證據，雖不以直接證
    據為限，間接證據亦包括在內，然而無論直接或間接證據，
    其為訴訟上之證明，須於通常一般之人均不致有所懷疑，而
    得確信其為真實之程度者，始得據為有罪之認定，倘其證明
    尚未達到此一程度，而有合理之懷疑存在以致事實審法院無
    從取得有罪之確信時，即應由法院為諭知被告無罪之判決（
    最高法院76年台上字第4986號刑事判例意旨參照），亦即刑
    事訴訟法上法院認定事實之最重要原則「認定被告有罪，就
    該有罪事實不能有任何之合理懷疑存在」，於法院審理行為
    人違反道路交通管理處罰條例案件時亦有其適用，易言之，
    法院於審理行為人違反道路交通管理處罰條例案件，當踐行
    完畢調查證據之程序後，為事實之認定時，如就原處分機關
    所認定之行為人違規之事實仍有合理之訴訟上懷疑，而無法
    百分之百確信行為人確有該當於道路交通管理處罰條例各該
    處罰條文之構成要件事實時，即應依訴訟上之「待證事實倘
    有懷疑，則從被告之利益作解釋」（罪疑唯輕）之證據法則
    ，作對受處分人有利之認定。
二、本件異議人即受處分人乙○○，分別於如附表所示之時間及
    地點等道路，違反道路交通管理處罰條例，而為如附表所示
    之舉發單位掣單舉發，嗣將舉發通知單送達於受處分人後，
    受處分人於舉發通知單所載之到案期限前向原機關提出申訴
    ，原處分機關函請舉發單位調查結果，仍認受處分人確有前
    如附表所示之違規行為，乃分別加以裁罰。
三、聲明異議意旨略以：伊未曾於附表所示時地為警攔停開單與
    簽收，且未曾所有或騎乘SRQ-641號輕型機車及LN6-695號重
    型機車等語。經查：訊據民國94年7月13日、同年10月4日、
    10月11日違規事件之舉發員警余春宜、廖乾智、郭俊三，雖
    均到庭證稱舉發當時有查驗異議人之身分證，惟三人均無法
    明確指認舉發當時所攔停之人確為異議人，且證人郭俊三及
    廖乾智均表示當時被攔停之人為一快遞（參見本院95 年3月
    24日調查筆錄），而與異議人所從事之設計工程顧問不符；
    此外，前開違規車輛登記名義人均非異議人，其中LN6-695
    號重型機車登記名義人王月梅（參卷附之機車車籍查詢表）
    ，為異議人曾從事快遞工作之胞兄甲○○之前妻，有戶籍謄
    本1紙在卷可稽，是不能排除有他人冒稱異議人、提出偽變
    造之證件並偽填異議人姓名以逃避裁罰之可能。復查本院比
    對異議人乙○○平時簽名之筆跡（包括卷附之異議狀、臺北
    市交通裁決所送達證書、臺北市政府警察局松山分局受理刑
    事案件報案三聯單）及異議人於95年3月24日本院調查筆錄
    簽名及其當庭書寫之「乙○○」簽名10次之筆跡，與舉發通
    知單上「乙○○」之簽名，經以肉眼觀察二者之筆順、走勢
    、轉折及勾勒方式均有所不同，尚難認二者之簽名屬同一人
    所為，足證異議人前開所辯尚非子虛，應可採信。另北市警
    交大字第AEB757143號、掌電字第ACJ102637號舉發通知單「
    收受通知聯者簽章欄」內「乙○○」簽名，與中市警交字第
    GC0000000號、北市警交大字第AEB395725號、A8M002059號
    （掌電字第A8M002059 號）舉發通知單上「收受通知聯者簽
    章欄」內「乙○○」簽名，極為相似，且上開數張舉發通知
    單之違規時間，皆發生在短短數月內，具時間之緊接性，應
    可推斷係同一駕駛人所為，是受處分人辯稱其並未駕駛該
    LN6-695號重行機車，而舉發通知單係遭人冒用身份等語，
    洵堪可採。此外，復查無其他積極證據足以證明異議人即為
    上開違規行為之駕駛人，依罪證有疑利於被告之原則，即應
    為有利受處分人之認定，而不得逕認當時違規之人即係本件
    受處分人。
四、綜上，原處分機關既無法證明受處分人乙○○確有於裁決書
    上所載之時、地有附表所示之違規情形，遽對受處分人乙○
    ○為前開裁決，即難認為允當，應認受處分人乙○○之異議
    為有理由，由本院將原處分撤銷，改諭知受處分人乙○○不
    罰，以資適法。
據上論斷，依道路交通案件處理辦法第20條，裁定如主文。
中    華    民    國    95    年   6  月    20    日
                                臺灣臺北地方法院交通法庭
                                    法  官  趙子榮
上正本證明與原本無異。
如不服本裁定，應於裁定送達後5日內，向本院提出抗告狀。
                                    書記官  陳怡君
中    華    民    國    95    年    6     月    20    日
附表
┌──┬────┬────┬──┬──┬──┬──┐
│編號│裁決書  │違規事實│違規│違規│違規│舉發│
│    │字號    │        │法條│時間│地點│單位│
├──┼────┼────┼──┼──┼──┼──┤
│1.  │22-GC113│不依標誌│第48│94. │台中│台中│
│    │1398號  │標線號誌│條第│07. │市大│市警│
│    │        │指示    │2款 │13  │雅路│察局│
├──┼────┼────┼──┼──┼──┼──┤
│2.  │22-AEB  │不依標誌│第48│94. │杭州│中正│
│    │395725號│標線號誌│條第│10. │北路│一分│
│    │        │指示    │2款 │04  │    │局  │
├──┼────┼────┼──┼──┼──┼──┤
│3.  │22-A8M  │持逾期駕│第22│94. │建國│大安│
│    │002059號│駛執照駕│條第│10. │南路│分局│
│    │        │車      │1項6│11  │    │    │
│    │        │        │款  │    │    │    │
├──┼────┼────┼──┼──┼──┼──┤
│4.  │22-AEB  │不依標誌│第48│95. │南京│東社│
│    │757143號│標線號誌│條第│02. │東路│派出│
│    │        │指示    │2款 │13  │4段 │所  │
├──┼────┼────┼──┼──┼──┼──┤
│5.  │22-ACJ  │行駛人行│第48│95. │承德│士林│
│    │102637號│道      │條第│03. │路5 │分隊│
│    │        │        │2款 │22  │段  │    │
└──┴────┴────┴──┴──┴──┴──┘


司法院資訊處製作；財團法人民間司法改革基金會備份。
